臺灣高雄地方法院民事判決　九十一年度再易字第二八號
　　再審原告　　甲○○
　　再審被告　　紐新企業股份有限公司
　　法定代理人　陳冠英
右當事人間請求清償債務事件，再審原告對於民國九十一年八月七日本院九十一年度
再易字第一七號確定判決提起再審之訴，本院判決如左：
    主  文
再審之訴駁回。
再審訴訟費用由再審原告負擔。
    理  由
一、本件再審原告提起再審略以：(1)駁回理由認定「原再審判決既未經言詞辯論程序
    即與民事訴訟法第四百九十六條第一項第六款規定之情形有間」此一破壞審判程
    序之責在再審被告，因其拒未出庭，再審原告於九十年度再易字第二九號再審狀
    已指明，鈞院僅作有利再審被告之認定，忽視再審原告依法之請求，瑕疵顯明。
    (2)駁回理由亦認定「或雖知有此而不能使用，現始得使用者而言」，即可依法提
    起再審之訴。(3)再審原告先向再審被告及券商、財政部請求給付均無結果，始向
    鈞院聲請支付命令，再審原告保管再審被告發行之有價證券，為證券交易法明定
    之有價證券，如再審被告不故意重整、下市或轉投資，再審原告能順利賣出，買
    進其他股票，再審被告違反證券交易法第一百五十五條、第一百五十四條及第一
    百七十一條之規定，應負給付之責。又民事訴訟法第四百九十六條第一項第十三
    款之規定並未設限，自當對再審原告做合理判決，如預設立場認定「該證物縱經
    斟酌亦難使再審原告受較有利益之裁判」，做有偏於再審被告之認定，何人能服
    ，故認原判決有違反民事訴訟法第四百九十六條第一項第一款及第十三款後段規
    定之情形。
二、按再審之訴，應於三十日之不變期間內提起。前項期間，自判決確定時起算。但
    再審之理由知悉在後者，自知悉時起算；民事訴訟法第五百條第一項、第二項定
    有明文。查本件再審原告係於九十一年八月十二日收受本院九十一年度再易字第
    一七號民事判決，而於同年九月十日向本院提起再審之訴，尚未逾民事訴訟法第
    五百條第一項所定三十日之法定再審期間，先予敘明。
三、經查：(1)民事訴訟法第四百九十六條第一項第六款之規定，係因民事訴訟法採兩
    造審理主義，法院應命兩造陳述或予以陳述之機會後方得裁判，既須予以陳述之
    機會，自應通知當事人到場進行言詞辯論，若當事人之一造，知他造之住居所而
    指為所在不明而與涉訟，使他造當事人無陳述之機會，自不得其平，是乃以此為
    得提起再審之理由。而所謂當事人乃指積極之當事人，他造則係指消極之當事人
    ，故以此理由提起再審之訴，限於被指為所在不明之消極當事人。而本院九十年
    度再易字第二九號民事判決係以再審原告對於本院九十年度再易字第五號民事確
    定判決提起再審之訴顯無理由，而依民事訴訟法第五百零二條第二項規定，不經
    言詞辯論，逕以判決駁回其再審等情，有該判決足參，是依該判決所載，並未有
    何造當事人指他造之住居所不明而與涉訟並因之為判決之情，係因顯無再審理由
    故未經言詞辯論程序逕為判決，是於程序上並未有偏頗任何一方，並與該前開條
    款所欲規範之情況不同，甚且再審原告又係提起該件再審之訴之積極當事人，從
    而，依前揭說明，再審原告以此事由提起再審之訴，即難認有理由。(2)又民事訴
    訟法第四百九十六條第一項第十三款所謂當事人發現未經斟酌之證物，係指前訴
    訟程序事實審之言詞辯論終結前已存在之證物，因當事人不知有此，致未經斟酌
    ，現始知之者而言。倘當事人早知有此證物得使用而不使用，即無所謂發見，自
    不得以之為再審理由。最高法院八十七年度台上字第一一六０號判決足參。本件
    再審原告所主張購買之十張再審被告公司所發行之有價證券，前經本院九十一年
    度再易字第一七號判決認為再審原告已於本院八十九年度小上字第一四三號上訴
    事件之原第一審審理時提出，請求再審被告給付，並經原第一審判決及本院八十
    九年度小上字第一四三號判決認為僅依此十張有價證券尚不足以證明再審原告之
    主張，是認該證物在原再審訴訟程序及前訴訟第一審程序時即已存在等情，有該
    判決書在卷足參，故依此，關於該有價證券之存在，再審原告已於前揭言詞辯論
    程序中提出，並經審酌在案，自與民事訴訟法第四百九十六條第一項第十三款之
    規定不符，再審原告以此一理由提起再審之訴，亦難認為有理由。(3)又本院九十
    一年度再易字第十七號民事判決，係因無再審理由而駁回再審原告之訴，從而依
    法自不能進入本案之審理，故再審原告認原審未適用民法第一百八十四條、第一
    百八十五條或證券交易法第一百五十五條、第一百七十一條判令再審被告給付，
    有適用法規顯有錯誤之違背法令，亦屬無由。
四、綜上所述，再審原告所主張之再審事由，經本院審酌結果，尚難據此認定原再審
    判決有再審原告所指稱符合民事訴訟法第四百九十六條第一項第一款及第十三款
    之情形，是再審原告提起本件再審之訴顯無理由，爰不經言詞辯論，逕以判決駁
    回之。
五、據上論結，本件再審原告之訴顯無理由，依民事訴訟法第五百零二條第二項、第
    七十八條，判決如主文。
中　　　華　　　民　　　國　　九十一　　年　　　十　　　月　　 十六 　　日
                              臺灣高雄地方法院民事第一庭
~B審判長法官　楊富強
~B法　　　官　陳樹村
~B法　　　官　楊國祥
右為正本係照原本作成。
本判決不得上訴。
中　　　華　　　民　　　國　　九十一　　年　　　十　　　月　　 十六　　 日
~B法院書記官　蔡雅萍
